臺灣高等法院臺南分院刑事判決　九十五度上訴字第一一五九號
上訴人
即被告　甲○○
　　　　　　　　（另案於臺灣高雄第二監獄執行）
指定辯護人　本院公設辯護人　乙○○
上列上訴人因違反槍砲彈藥刀械管制條例案件，不服臺灣臺南地
方法院九十四年度訴字第二六一號中華民國九十四年十一月九日
第一審判決（起訴案號：臺灣臺南地方法院檢察署九十三年度偵
字第一一六三九號、第一一六六一號、第一一八０二號、第一二
０五七號、第一二九二五號、第一二九一九號、第一二九二八號
、第一二九三三號、第一二九三四號、九十四度偵字第六四二號
、第九八八號、第一０七四號、第一二五一號、第一五二０號、
第二四二九號、第二五九九號、第二七五二號；併案案號：同上
署九十四年度偵字第二七五七號），提起上訴，本院判決如下：
    主    文
原判決關於甲○○部分撤銷。
甲○○未經許可，持有可發射子彈具有殺傷力之改造手槍，處有
期徒刑年貳月，併科罰金新臺幣貳拾萬元，罰金如易服勞役以
新台幣仟元折算壹日。扣案仿ＢＥＲＥＴＴＡ廠八四型半自動
手槍之改造手槍壹枝（含彈匣壹個，槍枝管制編號為：壹壹零貳
零壹壹玖捌號），沒收。又未經許可，持有子彈，處有期徒刑
柒月，併科罰金新臺幣伍萬元，罰金如易服勞役以新台幣仟元
折算壹日。扣案土製子彈（直徑均為捌點柒ＭＭ之土造金屬彈頭
）伍顆，沒收。應執行有期徒刑年陸月，併科罰金新臺幣貳拾
貳萬元，罰金如易服勞役以新台幣仟元折算壹日。扣案仿ＢＥ
ＲＥＴＴＡ廠八四型半自動手槍之改造手槍壹枝（含彈匣貳個，
槍枝管制編號為：壹壹零貳零壹壹玖捌號）、土製子彈（直徑
均為捌點柒ＭＭ之土造金屬彈頭）伍顆，均沒收。
    事    實
一、甲○○（綽號：寶生仔）明知未經許可，不得任意持有具有
    殺傷力之改造手槍或子彈，竟於民國（下同）九十二年底至
    九十三年間某不詳時間，在高雄市○○路鳳鼻頭附近之巷子
    內，向駕車前來之丁○○、陳世雄、丙○○等三人（均經本
    院審理中），以新臺幣（下同）七萬元之價格，購買可發射
    子彈，具有殺傷力之仿ＢＥＲＥＴＴＡ廠八四型半自動手槍
    改造手槍一枝（槍枝管制編號為：0000000000號
    ，含彈匣一個，木製槍柄）及所附之改造子彈二十顆（並無
    證據證明殺傷力），而予以持有。其另於某不詳時間，在高
    雄市○○路「華山模型槍店」店外，向真實姓名、年籍不詳
    ，自稱「阿信」之成年男子，購買具殺傷力之土製子彈八顆
    （均具有直徑約八點七ＭＭ之金屬彈頭，與上開改造手槍口
    徑規格不同）而持有之。而丙○○為警查獲後，甲○○將槍
    藏置於丙○○住處高雄市小港區○○○路二一九號附近廢棄
    之空屋內。嗣於九十四年一月十七日下午五時三十分許，經
    警前往高雄市○○○路五十之四號處所，拘提甲○○時，當
    場扣得上開土製子彈八顆。另於同年一月三十一日某時，由
    甲○○之母黃彩花帶同員警在高雄市小港區○○○路二一九
    號附近廢棄空屋內，扣得其向丁○○、陳世雄、丙○○等人
    所購得之前開改造手槍一枝（另所附二十顆改造子彈，均因
    由甲○○試射完畢，而未據扣案），始知悉上情。
二、案經內政部警政署刑事警察局移送及高雄市政府警察局三民
    第一分局報請臺灣臺南地方法院檢察署檢察官偵查起訴及以
    同一事實移送併案審理。
    理    由
壹、程序方面：
一、按案件由犯罪地或被告之住所、居所或所在地之法院管轄；
    又一人犯數罪者、數人共犯一罪或數罪者、數人同時在同一
    處所各別犯罪者，為相牽連之案件，刑事訴訟法第五條、第
    七條分別定有明文。本件同案被告丁○○起訴時之所在地既
    為臺南市，原審即有管轄權，而被告甲○○因此依同法第七
    條第一、三款之規定，亦得由原審法院管轄，先予敘明。
二、按被告以外之人於審判外之陳述，經當事人於審判程序同意
    作為證據，法院審酌該言詞陳述或書面陳述作成時之情況，
    認為適當者，亦得為證據。當事人、代理人或辯護人於法院
    調查證據時，知有第一百五十九條第一項不得為證據之情形
    ，而未於言詞辯論終結前聲明異議，視為有前項之同意；刑
    事訴訟法第一百五十九條之五定有明文。本件認定事實所引
    用之證據方法（包括證人之證述及文書等物證），已經本院
    提示被告甲○○表示無意見，迄於言詞辯論終結前亦未聲明
    異議，揆諸前揭說明，可認為已同意作為證據；而本院審酌
    該證人等之陳述作成時之情況，認為適當，亦查無其他違法
    不實之情事，復無顯有不可信之情況，自得採為證據。
貳、實體方面：
一、上揭犯罪事實，業據被告甲○○於原審九十四年十月二十六
    日審理時坦承不諱，並當庭為認罪之表示，復於本院審理時
    供承不諱（見一審卷(一)第二五六頁、本院卷第五一０、五一
    一頁），核與證人（即同案被告）丁○○於原審九十四年五
    月二十六日審理時證述：其將自唐守義處所購得之改造手槍
    ，各附二十顆子彈出售並交付予包括被告甲○○在內之人等
    情節相符（見一審卷(二)第二十頁），並有扣案之改造手槍一
    枝、子彈八顆在卷可資佐證，且扣案之改造手槍一枝，經送
    內政部警政署刑事警察局鑑定結果為：「送鑑改造手槍一枝
    （槍枝管制編號為：0000000000號），認係仿Ｂ
    ＥＲＥＴＴＡ廠八四型半自動手槍製造之玩具手槍，換裝土
    造金屬槍管而成之改造手槍，機械性能良好，可擊發適用子
    彈，認具殺傷力。」有該局九十四年二月二十三日刑鑑字第
    ○九四○○二三七四四號槍彈鑑定報告書一紙在卷可考；另
    扣案之子彈共八顆，經送內政部警政署刑事警察局鑑定結果
    為：「送鑑之子彈八顆，認均係土造子彈，均具直徑約八點
    七ＭＭ之金屬彈頭，經採樣三顆試射，均可擊發，認具殺傷
    力。」亦有該局九十四年二月十六日刑鑑字第○九四○○一
    九八八六號槍彈鑑定報告書一紙存卷可徵。此外，有扣押物
    品目錄表二紙、扣押槍彈清單一紙、照片共十二幀在卷可考
    ，被告自白與事實相符，事證明確。被告違反槍砲彈藥刀械
    管制條例犯行堪以認定，應依法論科。
二、被告甲○○辯稱：於九十三年八、九月間，即將槍還丙○○
    ，應適用修正前槍砲彈藥刀械管制條例規定云云，並請求傳
    訊丁○○證明，惟販賣槍枝予被告甲○○之丙○○、陳世雄
    於警詢、偵查中，丁○○於警詢、原審審理時僅供稱：販賣
    槍枝予被告之情形，未談及被告甲○○有退還槍枝之事（見
    南市七三號警卷第三十四、三十五、七十二、七十三、九十
    五、九十六頁、偵字第一二九三四號第十九、二十、二十九
    頁、一審卷(二)第二十、二十一頁），本院傳訊證人丁○○到
    庭亦證稱：「（甲○○後來有無將槍還給丙○○？）不知道
    。」（見本院上訴卷第五０八頁），且被告於警訊時供稱：
    「（你何時將槍械藏放該處？）丙○○被警方查獲後，我才
    將槍械拿去藏放的。」於原審供稱：「（你向丙○○買來的
    手槍和向阿信買來的八顆子彈，你買來後如何處理？）槍枝
    我拿去丙○○家高雄市○○○路二一九號家裡藏，子彈我隨
    身攜帶。槍及子彈我分開處理。」（見南市七三號警卷第一
    三四頁、一審卷(一)第一一一頁），顯見被告甲○○所辯：九
    十三年八、九月間，即將槍退還丙○○等語，不足採信，被
    告甲○○並未將槍退還予丙○○，而係於丙○○被警方查獲
    後，將槍藏於丙○○住處高雄市○○○路二一九號附近廢棄
    之空屋內。而該槍係被告甲○○告訴其母黃彩花藏放處後，
    由其母黃彩花於九十四年一月三十一日下午十五時許，帶同
    警方前往起獲，據黃彩花於警訊供稱：「（你為何知道甲○○非法持有槍械及槍械藏放處？）因甲○○尚未被警方查獲
    前，甲○○跟我說，他有一個朋友綽號『川仔』（應係『村
    仔』之誤，因『村仔』與『川仔』台語同音，指丙○○）因
    槍械案遭警方查獲，當時我罵甲○○你是不是有槍械，甲○○回答我，我只有將一枝槍藏在朋友『川仔』的空屋內，沒
    有亂來。」「因甲○○的朋友『川仔』遭警方查獲槍械之後
    ，我知道甲○○也有一把槍枝藏在他朋友『川仔』的空屋內
    ，我願意帶同警方將槍枝取出。」（見南市七三號警卷第一
　　六二頁），足徵上開槍械並非丙○○所藏放，故被告辯稱，
　  已於九十三年歸還云云，應係卸責之詞。被告甲○○再辯稱
    ：我在九十四年一月十七日被收押禁見，禁見後不可能再持
    有云云，扣案之槍枝，被告甲○○於藏放後，既未交予他人
    保管，仍係在被告可支配之持有狀態，不能因被告被羈押而
    中斷其持有，是被告甲○○縱有被羈押禁見之情事，仍不影
    響其持有槍枝狀態，所辯純係誤解持有意義，不足採信。被
    告違反槍砲彈藥刀械管制條例犯行堪以認定，應依法論科。
三、按行為後法律有變更者，適用行為時之法律。但行為後之法
    律有利於行為人者，適用最有利於行為人之法律，新刑法（
    九十四年二月二日公布，於九十五年七月一日施行）第二條
    第一項定有明文，故行為人實施犯罪行為後，法律有變更，
    依上開新刑法第二條第一項規定，原則上應適用行為時之法
    律，例外於新法較有利於行為人時，始適用新法，即採「從
    舊從輕原則」。惟基於罪刑法定原則及法律不溯及既往原則
    ，行為之處罰，以行為時之法律有明文規定者為限，必行為
    時與行為後之法律均有處罰之規定，始有新法第二條第一項
    之適用（最高法院九十五年度第八次刑事庭會議決議意旨參
    照），至新舊法孰重孰輕，應以其可罰性範圍及刑之重輕為
    主要比較對象。(1)關於易服勞役規定：九十五年七月一日施
　　行之新刑法第四十二條第三項規定：「易服勞役以新臺幣一
  　千元、二千元或三千元折算一日。但勞役期限不得逾一年。
    」，而被告行為時，修正前刑法第四十二條第三項係規定：
    「罰金總額折算逾六個月之日數者，以罰金總額與六個月之
　　日數比例折算。」比較新舊刑法，罰金總數逾新台幣五十四
  　萬元者（即逾六個月者，以三千元乘六個月折算一百八十日
    ），以修正前刑法第四十二條第三項有利於被告，依刑法第
    二條第一項前段規定，應適用修正前刑法第四十二條第三項
    ，並引用罰金罰鍰提高標準條例第二條規定。如罰金總數未
    逾新台幣五十四萬元者，則以新刑法第四十二條第三項有利
    於被告，依刑法第二條第一項但書規定，應適用新刑法第四
    十二條第三項。(2)關於有期徒刑定執行刑規定：舊刑法第五
    十一條第五款規定：「宣告多數有期徒刑者，於各刑中之最
    長期以上，各刑合併之刑期以下，定其刑期。但不得逾二十
    年。」新刑法第五十一條第五款規定：「宣告多數有期徒刑
    者，於各刑中之最長期以上，各刑合併之刑期以下，定其刑
    期。但不得逾三十年。」比較新舊刑法適用結果，以修正前
    之舊刑法規定之刑度較有利於被告，依新刑法第二條第一項
    前段規定，應適用舊刑法規定。(3)槍砲彈藥刀械管制條例修
    訂後業於九十四年一月二十六日經總統以華總一義字第○九
    四○○○一○一○一號令公布施行。又依據修正後同條例第
 　 二十五條之規定，其自公布日施行，故依中央法規標準法第
    十三條之規定，前開槍砲彈藥刀械管制條例刪除或增訂之部
    分，自公布日起算至第三日（即九十四年一月二十八日）起
    發生效力。觀諸此次修法，修正前同條例第十一條之規定業
    經刪除，而將原條文所規定未經許可，持有「第四條第一項
    第一款所稱其他可發射金屬或子彈具有殺傷力之各式槍砲」
    之部分，移至於修正後同條例第八條之規定（另按槍砲彈藥
    刀械管制條例第十二條未經修正）。又按未經許可，持有具
    殺傷力之槍彈，其持有之繼續，為行為之繼續，亦即一經持
    有該槍彈，罪即成立，但其完結須繼續至「持有行為終了時
    」為止（最高法院九十二年臺上字第六二八八號裁判意旨參
    照）。本件被告持有前開改造手槍之行為終了時，既為修法
    後之九十四年一月三十一日，則本件被告未經許可，持有上
    開改造手槍（即同條例第四條第一項第一款所定其他可發射
    金屬或子彈具有殺傷力之各式槍砲）之部分，自應適用修正
    後之槍砲彈藥刀械管制條例第八條第四項之規定，合先說明
    。
四、核被告甲○○所為，係違反修正後槍砲彈藥刀械管制條例第
    八條第四項之未經許可持有可發射子彈具有殺傷力之改造手
    槍罪、同條例第十二條第四項之未經許可持有子彈罪。檢察
    官起訴書雖記載被告涉犯修正前槍砲彈藥刀械管制條例第十
    一條第四項之罪，然業經蒞庭檢察官當庭更正起訴書論罪法
    條如前所示（見一審卷九十四年十月二十六日審判筆錄），
    本院即無庸再行比較新舊法暨變更起訴法條，附此說明。其
    所犯前開二罪間，犯意個別、行為互殊，自應予分論併罰（
    按持有與改造手槍口徑規格不同之土製子彈，並非持有具殺
    傷力改造手槍之必要方法或當然結果，尚無從認定此二罪間
    ，具有方法目的、原因結果之牽連關係，同此敘明之）。又
    檢察官起訴書，雖對於前述被告未經許可持有具殺傷力之土
    製子彈八顆之犯行漏未論列（起訴書應誤以所扣得之土製子
    彈八顆為前述二十顆改造子彈所餘，故於犯罪事實僅述及扣
    案改造子彈八顆），惟既經蒞庭檢察官當庭追加此一部分之
    犯罪事實（見一審卷九十四年九月二十二日準備程序筆錄）
    ，且經核亦與刑事訴訟法第二百六十五條之規定相符合，則
    應予以審理。原審予被告論罪科刑，固非無見。惟新刑法於
    九十四年二月二日公布，並於九十五年七月一日施行，原判
    決未及比較適用有利於被告之規定，且認被告一次買進土製
    子彈八顆予以持有，係持有子彈罪之想像競合犯，均有違誤
    。被告甲○○上訴意旨主張於九十三年八、九月間，即將槍
    還予丙○○，應適用修正前舊條例規定云云，雖無足取。但
    原判決關於被告甲○○部分既有可議，自屬無法維持，應由
    本院撤銷改判之。爰審酌被告甲○○犯罪之動機、目的、手
    段、品性、生活狀況、智識程度，擁槍尚未觸犯他罪，及犯
    罪後之態度等一切情狀，量處如主文所示之刑，並諭知併科
    罰金部分如易服勞役之折算標準及應執行之刑，以資懲儆。
    另按犯本條例之罪「自首，並報繳其持有之全部槍砲、彈藥
    、刀械者」，減輕或免除其刑；其已移轉持有而據實供述全
    部槍砲、彈藥、刀械之來源或去向，因而查獲者，亦同。犯
    本條例之罪，「於偵查或審判中」自白，並供述全部槍砲、
    彈藥、刀械之來源及去向，因而查獲或因而防止重大危害治
    安事件之發生者，減輕或免除其刑。拒絕供述或供述不實者
    ，得加重其刑至三分之一，槍砲彈藥刀械管制條例第十八條
    第一、四項固規定明確。本件被告甲○○乃經警循線查獲持
    有槍、彈犯行，並非自首，且其亦無「於偵查中自白、供述
    全部槍砲、彈藥、刀械之來源及去向，因而查獲或因而防止
    重大危害治安事件發生之情形」（另按第四項既謂「並」供
    述全部槍砲、彈藥、刀械之來源「及」「去向」，自係指已
    將槍械、彈藥移轉與他人持有之情形而言，「不包括仍為自
    己持有之情形在內」，此參諸同條第一項後段係指已移轉他
    人持有之情形始有「去向」可明），經核即與同條例第十八
    條第一、四項減輕其刑之規定並不相當，檢察官對此容有誤
    會，附此說明。
五、扣案具有殺傷力之仿０ＥＲＥＴＴＡ廠八四型半自動手槍製
    造之改造手槍一枝（含彈匣一個、槍枝管制編號為：000
    0000000號）、扣案具有殺傷力之土製子彈五顆（原
    查扣八顆，送鑑驗時試射三顆，現餘五顆），均屬違禁物，
    應依刑法第三十八條第一項第一款之規定，宣告沒收之。至
    於鑑驗試射之改造子彈三顆，因試射耗盡，所餘之彈頭、彈
    殼，均已不具殺傷力，俱非屬違禁物，故不另為沒收之諭知
    。
、不另為無罪諭知部分：
一、公訴意旨另以：被告甲○○前於九十二年底至九十三年間某
    日，在高雄市○○路鳳鼻頭附近之巷子內，向駕車前來之丁○○、陳世雄、丙○○等三人，以七萬元之價格，除購入前
    揭改造手槍一枝外，並取得所附之二十顆改造子彈並持有之
    。因認被告違反槍砲彈藥刀械管制條例案件第十二條第四項
    之未經許可持有子彈罪嫌云云。
二、惟按犯罪事實應依證據認定之，無證據不得認定其犯罪事實
    ，又不能證明被告犯罪者，應諭知無罪之判決，刑事訴訟法
    第一百五十四條第二項、第三百零一條第一項分別定有明文
    。且按槍砲彈藥刀械管制條例第四條第一項第一款、第二款
    所規定之槍砲、彈藥，係分別包含「槍砲」、「彈藥」「其
    他可發射金屬或子彈具有殺傷力之各式槍砲」；「各式槍砲
    所使用之砲彈、子彈及其他具有殺傷力或破壞性之各類炸彈
    、爆製物」，由此規定可知上開條例所規範之槍砲、彈藥，
    均以「具有殺傷力」為其要件。又依據司法院秘書長八十一
    年六月十一日秘臺廳（二）第○六九八五號函釋稱：「殺傷
    力之標準為在最具威力之適當距離，以彈丸可穿入人體皮肉
    層之動能為準。」另依日本科學警察研究所之研究結果認：
    「彈丸單位面積動能達二十焦耳／平方公分，則足以穿入人
    體皮肉層。」，而按事實之認定，應憑證據，苟未能發現相
    當確實之證據或證據不足以證明，自不能以推測或擬制之方
    法以為裁判之基礎，故法院對於改造子彈有無殺傷力之認定
    ，應經「發射之動能，可達二十焦耳／平方公分以上，足以
    穿入人體皮肉層？」之專業鑑定程序，始可知悉。
三、經查上開公訴人所指之改造子彈二十顆，均未扣案，本院尚
    無從勘驗子彈之現實狀況，且前亦未送專業鑑定機關鑑定，
    故依卷證資料，則無法認定其均具有殺傷力。公訴人徒以被
    告所供稱：前揭二十顆改造子彈，全經其試射完畢等語，遽
    認前揭改造子彈二十顆均具有殺傷力，尚有誤會。公訴人因
    認此部分之犯行，與前揭持有具有殺傷力之改造手槍罪部分
    之犯行，有想像競合之裁判上一罪關係，乃不另為無罪之諭
    知。
據上論斷，應依刑事訴訟法第三百六十九條第一項前段、第三百
六十四條、第二百九十九條第一項前段，槍砲彈藥刀械管制條例
第八條第四項、第十二條第四項，刑法第十一條前段、第二條第
一項、第四十二條第三項、（修正前）第五十一條第五款、第七
款、第三十八條第一項第一款，判決如主文。
本案經檢察官徐松奎到庭執行職務。
中　　華　　民　　國　　96　　年　　6     月　　13  　日
　　            刑事第一庭審判長法官　黃　崑　宗
    　　　　　　　　　　　　　　法官　王　明　宏
　　                            法官　蔡　長　林
以上正本證明與原本無異。
如不服本判決，應於收受本判決後十日內向本院提出上訴書狀。
其未敘述上訴理由者並得於提起上訴後十日內向本院補提理由書
狀（均須按他造當事人之人數附繕本）「切勿逕送上級法院」。
　　　　　　　　　　　　　　　書記官　李　培　薇
中　　華　　民　　國　　96　　年　　6     月　　14  　日
附錄本案論罪科刑法條全文：
槍砲彈藥刀械管制條例第八條第四項：
　未經許可，持有、寄藏或意圖販賣而陳列第一項所列槍枝者，
處三年以上十年以下有期徒刑，併科新臺幣七百萬元以下罰金。
槍砲彈藥刀械管制條例第十二條第四項：
　未經許可，持有、寄藏或意圖販賣而陳列子彈者，處五年以下
有期徒刑，併科新台幣三百萬元以下罰金。
